【裁判字號】    92,易,1082
【裁判日期】    920619
【裁判案由】    竊盜
【裁判全文】
臺灣高雄地方法院刑事判決                        九十二年度易字第一八二號
    公  訴  人  臺灣高雄地方法院檢察署檢察官
    被      告  乙○○
右列被告因竊盜案件，經檢察官提起公訴（九十二年度偵緝字第七八號），及移
辦（臺灣高雄地方法院檢察署九十二年度偵字第三二四一號、臺灣屏東地方法院檢察
署九十二年度偵字第七六八號），本院判決如左：
    主  文
乙○○共同連續攜帶兇器竊盜，處有期徒刑壹年陸月。
    事  實
一、乙○○基於意圖為自己不法所有之概括犯意，於民國九十一年十一月一日上午十
    一時十分許，騎乘向不知情之友人潘世民借用車號ＮＧ三－一七一號之重型機車
    ，行經甲○○所有位於屏東縣長治鄉○○村○○路一四一號住宅時，見無人在內
    而認有機可趁，遂徒手將附加於上開住宅大門之門栓用力搖至脫落，而毀壞上開
    具有安全設備性質之門栓，開啟大門後侵入上開住宅，復用腳猛力踢壞該住宅內
房間裝置在門上而為門之一部分之喇叭鎖，入內竊取現金新台幣（下同）一萬二
    千元、金項鍊一條（價值約一萬三千元）及白金鑽石項鍊一條（價值約四萬元）
    ，得手後，適甲○○自外返家見其住宅門外停放有上開機車而查覺可疑，遂自後
    門進入住宅後，恰巧發現乙○○自該屋房間內走出，乙○○遂趁機往屋外騎車逃
    逸。
二、乙○○與戊○○（另由檢察官移送併案處理）共同基於意圖為自己不法所有之犯
    意聯絡，復承前開概括犯意，於(一)九十一年十二月三日凌晨一時許，由戊○○駕
    駛其個人在不詳地點竊得車號Ｇ三－九七六九號之自用小客車搭載乙○○外出，
    行經高雄縣旗山鎮大山里黃厝巷十二之三號邱本鈴之住處前，見邱本鈴所有自用
    小客車停放該處且車門未鎖，遂由戊○○直接打開車門竊取置於車內之邱本鈴住
    處大門遙控器一個，乙○○則在旁把風接應，得手後，戊○○即使用遙控器打開
    邱本鈴住處大門，正欲入內行竊時，旋為正在屋內睡覺之邱本鈴發覺有異時而下
    樓查看，戊○○與乙○○二人見事跡敗露而駕車逃離。嗣於同日凌晨四時許，其
    二人復駕車返回邱本鈴之住處前，由乙○○持竊得之遙控器打開邱本鈴住宅大門
    後，於夜間侵入邱本鈴住宅內，徒手竊取邱本鈴之皮夾一只（內含現金四千元、
    身分證、刑警服務證、健保卡、駕駛執照及提款卡等物），戊○○則坐在車上把
    風並準備接應，得手後二人即駕車離去。(二)同年十二月三日凌晨二時許，戊○○
    駕駛前揭贓車搭載乙○○逃離邱本鈴住處後，途經高雄縣旗山鎮○○里○○○路
    八五之九號前，見丙○○所有車號ＷＱ－八三七八號自小客車停放該處，認有機
    可趁，由戊○○持其所有客觀上對人之生命身體安全構成威脅足供兇器使用之剪
    刀一把，將該車之車門鎖破壞後欲進入車內行竊財物，乙○○則在車上把風接應
    ，即遭附近之居民發現而駕車逃逸，致未得逞。(三)同年十二月三日凌晨三許，乙○○、戊○○二人駕車行經高雄縣旗山鎮○○○路二七號前，見己○○所有車號
    ＶＱ－五二一七號自小客車停放該處，認有機可趁，即由乙○○持客觀上對人之
    生命身體安全構成威脅足供兇器使用之剪刀、螺絲起子各一把，破壞該車之車門
    鎖而進入車內後，竊取現金五百元及高速公路回數票十張得手，戊○○則在車上
    把風接應。(四)又於同年十二月三日晚間十時許，由戊○○駕駛前揭贓車搭載乙○○出外兜風，途經高雄縣燕巢鄉○○○路樹德科技大學對面路上，見莊桂錦所有
    而由丁○○駕駛使用之車號七Ｓ－七○○三號自用小客車停放於該處，認有機可
    趁，遂由戊○○持其所有客觀上對人之生命身體安全構成威脅足供兇器使用之剪
    刀、螺絲起子各一把，下車以剪刀破壞該車之車門鎖後進入車內以螺絲起子啟動
    引擎而竊取之，乙○○則在車上把風接應，得手後即由乙○○駕駛該車至其大姐
    位於高雄市楠梓區之住處停放，留供自己代步之交通工具使用。嗣於同年十二月
    三日晚間十一時二十分許，戊○○駕駛前開車號Ｇ三－九七六九號之贓車行經高
    雄縣燕巢鄉鳳雄村鳳龍巷十七弄二八號前，為警查獲，而循線查知上情。
三、案經邱本鈴、丙○○、己○○分別訴由高雄縣警察局旗山分局報請臺灣高雄地方
    法院檢察署檢察官偵查後主動簽分起訴及移送併案審理。
    理  由
一、訊據被告乙○○矢口否認有何右揭竊盜犯行，辯稱：當天晚上戊○○開車載伊回
    伊大姐在楠梓之住處後，戊○○就自己駕車離開了，而該車號七Ｓ－七○○三號
    自用小客車，是戊○○駕駛至伊大姐之住處，伊並沒有與戊○○共同為右揭竊盜
    犯行，又伊亦無騎車至被害人甲○○之家中竊取財物，伊當日向友人潘世民借機
    車騎回家後都在家裡，至於伊在檢察官偵訊時承認竊盜犯行，是因當時情緒失控
    ，一氣之下才說是伊偷的云云。經查：
（一）右揭事實欄一部分被告於前揭時地如何破壞大門門栓而侵入告訴人甲○○家中
      竊取前開財物之事實，業據告訴人甲○○迭於警訊、偵訊及本院調查中一致指
      訴甚詳。告訴人甲○○於警訊時指訴稱：當時伊自田裡工作後返家，發現一部
      前面英文字不詳車號一七一號之銀色機車（經確認為車號ＮＧ三－一七一號之
      重型機車）停放在家門口旁走道上，查覺可疑，就從後門進入屋內發現抽屜被
      翻開，房間門被打壞，看到竊嫌（即被告）從屋內房間走出來並朝伊正面比劃
      ，好像要攻擊伊，然後被告即往大門走出去騎機車逃逸，且伊能指認竊嫌之長
      相特徵等語，嗣警方提供被告照片供告訴人甲○○指認後，經指認確為被告乙○○無誤；嗣於檢察官偵訊時亦為相同之指訴（見臺灣屏東地方法院檢察署九
      十二年度偵字第七六八號偵查卷第十六頁反面、第三一、三二頁）；復於本院
      調查中指證稱：伊確定是在場之被告至伊家中行竊，因為伊進去屋內當時看到
      被告從伊兒子房間出來，正好跟被告二人面對面看到，所以能確認是被告無訛
      ，又伊家中大門係遭被告用力搖壞，且房間門鎖亦遭被告用腳踢壞等情明確（
      見本院九十二年五月十五日訊問筆錄），而告訴人甲○○住宅大門門栓已經脫
      落，無法發揮其防盜之功能，該屋內房門之喇叭鎖亦遭破壞等情，亦有照片四
      幀在卷可憑，復有告訴人甲○○住宅簡圖、贓物責付保管單各一紙及現場照片
      七張附卷可稽，足見告訴人甲○○指訴被告前揭行竊之情節，應非子虛。又該
      車號ＮＧ三－一七一號之重型機車，被告自九十一年十一月一日上午八時三十
      分許向友人潘世民借用後即由其個人騎用，迄當日晚間十時二十分許方由被告
      將該機車借予戊○○使用，於將機車借予戊○○使用之前均係被告在使用之事
      實，業據被告供明在卷，核與證人潘世民、戊○○分別於警訊時證述借用機車
      之情節相符，則告訴人甲○○既於被告使用該機車之時間，在其住宅門口旁發
      現停放該機車，更足佐證被告確係騎乘上開借得之機車至告訴人甲○○之住宅
      侵入行竊無訛，而被告空言否認竊盜犯行，足認其前揭所辯云云，應非真實，
      自無可取。
（二）右揭事實欄二、(一)、(二)、(三)部分被告如何與同案被告戊○○共同徒手於夜間侵
      入住宅行竊或持剪刀、螺絲起子先後行竊前開財物之事實，業據被告於檢察官
      偵訊時供承不諱（見臺灣高雄地方法院檢察署九十二年度偵緝字第七八號偵查
      卷第三七頁），核與同案被告戊○○於警訊、偵訊及本院調查中供述其與被告
      乙○○如何共同竊盜之情節相符（見本院九十二年五月十五日訊問筆錄），並
      經告訴人邱本鈴、丙○○、己○○分別於警詢及偵查時指訴如何失竊等情明確
      。雖被告嗣於本院審理中翻異前詞改稱：伊並無與共犯戊○○共同行竊，因偵
      訊當天情緒失控，一氣之下才承認竊盜犯行云云，然被告如何與戊○○共同竊
      盜之犯情，已據證人即同案被告戊○○供證明確在卷，而戊○○係被告二姐之
      同居男友，且其與戊○○於查獲前每天都聚在一起等情，業經被告供明在卷，
      可見其與戊○○二人情誼深厚，衡情戊○○應無任意誣指被告之可能，苟被告
      確無與戊○○共同行竊，則證人戊○○焉有既已坦供自己竊盜犯行，仍迭於警
      、偵訊及本院調查中均堅指被告有參與竊盜犯行之理，又被告如確未與戊○○
      共同行竊，則於檢察官偵訊時理當為自己有利之辯駁，豈有於一時情緒氣憤下
      反而承認竊盜犯行之可能，足認被告前揭所辯云云，顯與常情乖違而難採信。
（三）右揭事實欄二、(四)部分被告與同案被告戊○○於前揭時地由戊○○持剪刀破壞
      車門鎖而共同竊取車號七Ｓ－七○○三號自用小客車，並由被告將上開竊得之
      車輛開回其姐住處之事實，已據被告於警訊時供承不諱，核與同案被告戊○○
      於警訊及本院調查中供述行竊之情節相符（見本院九十二年五月十五日訊問筆
      錄），並經告訴人丁○○於警訊時指訴車輛失竊等情明確，復有高雄縣警察局
      車輛失竊證明單、車輛照片十二幀附卷可稽，且事後於黃義孝在被告大姐住處
      向被告借得上開車輛使用時，被告曾向黃義孝表明係與戊○○共同竊盜所得之
      贓車等情，業經證人黃義孝於警訊及偵訊時一致指證明確在卷。雖被告嗣於本
      院審理中否認此部分之竊盜犯行並改稱：係遭警察刑求不得已才承認云云，然
      其於警方借提訊問後當日經檢察官復訊時，已明確表示警訊之自白均屬實在並
      無刑求之情事（見臺灣高雄地方法院檢察署九十二年度偵緝字第七八偵查卷第
      三四頁），苟被告警訊自白係遭警刑求所得，何以於當日檢察官偵訊時仍坦承
      犯行而卻未提出任何遭警刑求之情事，參以被告係遲至本院言詞辯論期日方提
      出此刑求抗辯，其復自承並無因遭刑求而受傷等情，堪認被告前揭係遭刑求取
      供之抗辯，顯係事後卸責之詞，委無足取。再者，佐以被告復供承證人黃義孝
      確實係向伊借用上開車輛等情明確，衡情上開贓車若非係被告持有使用中，證
      人黃義孝又豈會向其表示借用之意，由此益徵上開車輛應係由被告所竊取無訛
      。
（四）綜上各情，足認被告前揭所辯各節，無非事後圖卸之詞，不足採信。事證明確
      ，被告犯行洵堪認定。
二、按刑法第三百二十一條第一項第三款之攜帶兇器竊盜罪，係以行為人攜帶兇器竊
    盜為其加重條件，此所謂兇器，其種類並無限制，凡客觀上足對人之生命、身體
    、安全構成威脅，具有危險性之兇器均屬之（最高法院七十九年臺上字第五二五
    三號判例參照）。又同法第一項第二款所謂安全設備，係指依社會通常觀念足認
    為防盜之設備而言。而門鎖雖為安全設備之一種，但此所謂門鎖，係指附加於門
    上之鎖而言，至毀壞構成門之一部之鎖，則應認為毀壞門扇（最高法院七十四年
    度台上字第九六號判決意旨參照）；至毀越門扇而入室行竊，其越入行為即屬侵
    入住宅，已結合於所犯加重竊盜之罪質中，無更行構成侵入住宅罪之理（最高法
    院二十七年上字第一八八七號判例參照）；且毀壞門扇及安全設備之行為，乃係
    竊盜之加重要件行為，自無成立毀損罪之餘地（最高法院八十三年度台上字第三
    八五六號判決意旨參照）。
三、查被告乙○○破壞告訴人甲○○住處附加於大門之門栓而入內行竊，該門栓具有
    防盜功能且可隨時取下，屬安全設備，惟其破壞屋內房間門之喇叭鎖，該門鎖已
    鑲入門內，已屬門扇結構之一部分，應屬毀壞門扇，是核被告就事實欄一部分所
    為，係犯刑法第三百二十一條第一項第二款之毀壞門扇及安全設備竊盜罪。又被
    告乙○○及共犯戊○○持以行竊之剪刀、螺絲起子，係金屬材質，質地堅硬銳利
    ，如持以揮刺足以傷人，客觀上對人之生命、身體及安全具有危險性，顯可供兇
    器使用，是核被告就事實欄二、(二)、(三)、(四)部分所為，均係犯刑法第三百二十一
    條第一項第三款之攜帶兇器竊盜既遂及未遂罪。另核被告就事實欄二、(一)部分所
    為，係犯刑法第三百二十條第一項之普通竊盜罪及同法第三百二十一條第一項第
    一款之於夜間侵入住宅竊盜罪。公訴意旨雖漏未論列被告所犯刑法第三百二十條
    第一項之普通竊盜罪及同法第三百二十一條第一項第三款之攜帶兇器竊盜罪名，
    惟已於犯罪事實欄載明此部分之竊盜事實，是公訴意旨尚有未洽。被告與同案被
    告戊○○就事實欄二、(一)、(二)、(三)、(四)之竊盜犯行間，均有犯意之聯絡及行為之
    分擔，皆為共同正犯。又被告先後多次於夜間侵入住宅竊盜、毀壞門扇及安全設
    備竊盜、攜帶兇器竊盜之加重竊盜犯行及一次普通竊盜之犯行，時間緊接，所犯
    構成要件相同之罪名，顯係基於概括犯意反覆為之，為連續犯，應依刑法第五十
    六條規定論以情節較重之攜帶兇器竊盜既遂一罪，並依法加重其刑。至公訴人雖
    僅就被告如事實欄二、(一)、(二)、(三)部分竊盜犯行提起公訴，惟被告如事實欄一及
    事實欄二、(四)之竊盜犯行，均與本件公訴人已起訴被告竊盜之犯罪事實，有連續
    犯之裁判上一罪關係，且經檢察官移送併案審理，本院仍應一併加以裁判，附此
    敘明。爰審酌被告年紀尚輕，竟不思正當工作以獲取所需，除自己以破壞門扇侵
    入住宅之方式行竊外，並連續多次與他人持兇器共同竊盜，漠視法紀，危及社會
    治安非輕，並造成多位被害人之財物損失，且犯後仍未能坦供犯行，惟念其竊盜
    所得價值非鉅等一切情狀，量處如主文所示之刑，以資懲儆。至被告及同案被告
    戊○○持以行竊之剪刀、螺絲起子各一支，雖係同案被告戊○○所有供犯罪所用
    之物，然均未扣案，為免日後執行之困難，爰不予以宣告沒收，併此敘明。
據上論斷，應依刑事訴訟法第二百九十九條第一項、刑法第二十八條、第五十六條、
第三百二十一條第一項第三款、罰金罰鍰提高標準條例第一條前段，判決如主文。
本案經檢察官林美靜到庭執行職務。
中      華      民      國      九十二      年      六      月    十九  日
                                  臺灣高雄地方法院刑事第二庭
                                      審判長法  官   莊崑山
                                            法  官   柯彩燕
                                            法  官   吳俊龍
右正本證明與原本無異。
如不服本判決，應於判決送達後十日內，向本院提出上訴狀。
                                            書記官   許麗珠
中      華      民      國      九十二      年      六      月   二十三 日
附錄本判決論罪科刑法條：
刑法第三百二十一條
犯竊盜罪而有左列情形之一者，處六月以上、五年以下有期徒刑：
一  於夜間侵入住宅或有人居住之建築物、船艦或隱匿其內而犯之者。
二  毀越門扇、牆垣或其他安全設備而犯之者。
三  攜帶兇器而犯之者。
四  結夥三人以上而犯之者。
五  乘火災、水災或其他災害之際而犯之者。
六  在車站或埠頭而犯之者。
前項之未遂犯罰之。


司法院資訊處製作；財團法人民間司法改革基金會備份。
